【裁判字號】    95,易,2939
【裁判日期】    951215
【裁判案由】    傷害
【裁判全文】
臺灣臺中地方法院刑事判決              95年度易字第2939號
公  訴  人  臺灣臺中地方法院檢察署檢察官
被      告  丙○○
            甲○○○
上列被告等因傷害案件，經檢察官提起公訴（95年度偵字第1867
3號），本院判決如下：
    主    文
丙○○傷害人之身體，處拘役伍拾日，如易科罰金，以銀元參佰
元（即新臺幣玖佰元）折算壹日。
甲○○○傷害人之身體，處拘役參拾日，如易科罰金，以銀元參
佰元（即新臺幣玖佰元）折算壹日。
    犯罪事實
一、丙○○於民國95年6月18日22時38分許，在臺中縣清水鎮○
    街路紫雲巖觀音廟，因燒金紙時遭在該處擔任義工之甲○○
    ○阻止，而與甲○○○發生爭執，甲○○○遂基於普通傷害
    之犯意，伸手抓住丙○○之衣襟，並以手指抓傷丙○○之左
    胸，丙○○見狀，亦基於普通傷害之犯意，徒手毆打甲○○
    ○之頭部兩下，甲○○○仍不放手而與丙○○繼續拉扯，並
    雙雙跌入旁邊放置垃圾之四方形籃子內，甲○○○因而受有
    頭部挫傷併撕裂傷、右外側踝骨骨折等傷害，丙○○受有胸
    前被抓傷之傷害。
二、案經丙○○、甲○○○分別訴由臺中縣警察局清水分局報請
    臺灣臺中地方法院檢察署檢察官偵查起訴。
    理    由
一、被告丙○○對於上揭傷害被告即告訴人甲○○○之犯罪事實
    業已坦承不諱，核與目擊證人簡阿系所證述之情節相符，並
    經告訴人甲○○○指訴在卷，復有光田綜合醫院所出具內載
    告訴人甲○○○受有前揭傷害之診斷證明書一份及顯示該些
    傷害情形之照片三張附卷可稽（參警卷第20、18頁）。
二、被告甲○○○於本院審理中，經合法傳喚無正當理由不到庭
    ，而其於本院準備程序中，矢口否認有抓傷被告即告訴人丙
    ○○之行為，辯稱：「我是被丙○○壓在籃子內，怎麼有辦
    法傷害他，我也沒有抓住他的衣襟，也沒有抓傷他的胸部，
    他把我拖到籃子內，我躺在籃子內他就用腳一直踹我、踢我
    ，踢到我下體都流血，我的頭部都受傷，丙○○從機車拿一
    把約三十公分的刀，他從機車那邊來就直接拿刀砍我，我全
    身都是血，那時我很害怕，丙○○拿刀砍我頭、手臂、額頭
    」云云。惟查，被告甲○○○傷害告訴人丙○○之事實，業
    經告訴人丙○○於警詢、檢察官偵查中及本院審理時一再指
    訴在卷，並與證人簡阿系於95年9月6日在檢察官偵訊中具結
    證稱：「（問：95年6月18日晚上10時30分左右妳在哪裡？
    ）我住在紫雲巖觀音廟旁，我在做資源回收，那時我剛好自
    街上要回去經過那裡，在觀音廟旁邊平時會被人放一些回收
    的東西，我有聽見丙○○說別人燒金紙為何我不可以燒，如
    何吵起來我沒有看見，丙○○說妳拉我的衣服，妳不放手我
    要打妳喔，後來即聽到好像打架拉扯的聲音，後來我聽見很
    大聲我才跑過來看，他們二人打到籃子內，我看見時是甲○
    ○○在下方，丙○○在上面，甲○○○之身體已進去一半，
    丙○○是趴著的，兩人在拉扯，甲○○○拉丙○○胸前的衣
    服，丙○○的休閒服有破了，胸前被抓了兩條抓痕，甲○○
    ○的額頭有流血」等語（參偵卷第6～7頁筆錄），經核完全
    相符，復有顯示告訴人丙○○上衣胸前部分被撕破、胸部有
    兩道血痕之照片二張在卷可佐（參警卷第17頁）。再證人簡
    阿系於前揭檢察官偵訊中復證稱：「我喊他們二人起來之後
    ，甲○○○很大聲一直罵，我勸甲○○○說10點多了，有什
    麼事慢慢說，我勸了她二句，她不聽，甲○○○去金爐旁邊
    樹下拿了一支木棍，因之前我有勸丙○○年輕人不要生氣，
    所以丙○○走到機車旁邊要騎機車回去，甲○○○那個棍子
    有輕微揮動要嚇丙○○，丙○○即隨手抓起在推金紙的鐵棍
    ，並說妳不放開棍子我要打妳喔，甲○○○還一直唸，我要
    丙○○趕快把鐵棍丟掉，丙○○也有丟掉，要拉他的機車回
    去，但甲○○○不讓丙○○拉機車，並把丙○○機車上之安
    全帽拿走」，顯見被告甲○○○當時除言語叫囂挑釁，還持
    木棍作勢，且不讓告訴人丙○○離去，可謂聲勢凌人，是可
    信告訴人丙○○、證人簡阿系陳稱係被告甲○○○先抓住被
    告丙○○之衣襟，而引發兩人互毆，應該為真。參以被告甲
    ○○○於檢察官偵訊中陳稱：「丙○○拿一支約三十公分的
    刀子，他笑笑叫我過來，我問他什麼事情，他說來我問妳，
    他拿出刀子殺我的頭及臉，殺幾刀我不知道，又用腳踹我的
    胸腹之間，踹了很多下」（參偵卷第5～6頁筆錄），在本院
    準備程序中復為前揭之陳述，惟證人簡阿系於檢察官偵訊中
    卻具結證稱：「全部過程中並未看見有類似刀子的東西，也
    沒有看見類似刀子的東西藏在丙○○機車上或身上」（參偵
    卷第8頁筆錄），且被告簡阿系前揭診斷證明書中僅記載其
    頭部挫傷併撕裂傷、右外側踝骨骨折，其情形並有照片二張
    為證，並未記載被告甲○○○何處受有刀傷，或胸腹部、下
    體何處受傷流血等情，可信被告甲○○○係對自己被傷害部
    分誇大渲染，對傷害告訴人丙○○部分則矢口否認。
三、綜上所查，本院認本件被告甲○○○否認毆打告訴人丙○○
    ，僅係卸責之詞，不足採信。本件被告二人互毆之事證已臻
    明確，被告二人之犯行均堪認定。核被告二人所為，均係犯
    刑法第277條第1項之普通傷害罪。又刑法於94年2月2日修正
    公布，並於95年7月1日生效施行，刑法第277條第1項普通傷
    害罪，法定刑得科一千元以下罰金，依修正後刑法施行法增
    訂第1條之1：「94年1月7日刑法修正施行後，刑法分則編所
    定罰金之貨幣單位為新臺幣，94年1月7日刑法修正時，刑法
    分則編未修正之條文定有罰金者，自94年1月7日刑法修正施
    行後，就其所定數額提高為三十倍，但72年6月26日至94年1
    月7日新增或修正之條文，就其所定數額提高為三倍。」，
    及刑法第33條第5款修正為：「主刑之種類如下：五、罰金
    ：新臺幣一千元以上，以百元計算之」等規定觀之，依修正
    後之法律，刑法第277條第1項普通傷害罪所得科處之罰金刑
    最高為新臺幣三萬元，最低為新臺幣一千元，然依被告行為
    時之刑罰法律，即罰金罰鍰提高標準條例第1條前段規定之
    提高倍數十倍及修正前刑法第33條第5款規定之罰金最低額
    一元計算，則刑法第277條第1項之普通傷害罪所得科處之罰
    金最高為銀元一萬元，最低額為銀元十元，若換算為新臺幣
    ，最高額與新法同為新臺幣三萬元，最低額則僅為新臺幣三
    十元。比較上述修正前、後之刑罰法律，應以修正前之刑法
    第33條第5款之規定較有利於被告。爰審酌被告丙○○犯後
    坦承所為態度良好，頗具悔意，表示極願與被告甲○○○和
    解賠償其所受之損害，惟因被告甲○○○要求賠償新臺幣四
    十萬元，被告丙○○認為金額過高無力負擔，而無法達成和
    解，被告甲○○○犯後飾詞卸責，諒無悔意，及其所受之傷
    害較為嚴重等一切情狀，分別量處如主文所示之刑。再修正
    前之刑法第41條第1項前段規定：「犯最重本刑為五年以下
    有期徒刑以下之刑之罪，而受六個月以下有期徒刑或拘役之
    宣告，因身體、教育、職業、家庭之關係或其他正當事由，
    執行顯有困難者，得以一元以上三元以下折算一日，易科罰
    金」，被告行為時之易科罰金折算標準，修正前罰金罰鍰提
    高標準條例第2條前段（現已刪除）規定，就其原定數額提
    高為一百倍折算一日，則本件被告行為時之易科罰金折算標
    準，應以銀元三百元折算一日，經折算為新臺幣後，應以新
    臺幣九百元折算為一日，而修正後之刑法第41條第1項前段
    規定：「犯最重本刑為五年以下有期徒刑以下之刑之罪，而
    受六個月以下有期徒刑或拘役之宣告者，得以新臺幣一千元
    、二千元或三千元折算一日，易科罰金」，比較修正前後之
    易科罰金折算標準，以修正前之規定，較有利於被告，依刑
    法第2條第1項前段，本件應依修正前刑法第41條第1項前段
    規定，定其易科罰金之折算標準。
四、被告甲○○○經合法傳喚無正當理由不到庭，因本院認為其
    應科拘役，乃不待其陳述逕行判決。
據上論斷，應依刑事訴訟法第306條、第299條第1項前段，刑法
第2條第1項前段、第277條第1項、修正前刑法第33條第5款、第
41條第1項前段，罰金罰鍰提高標準條例第1條前段、修正前罰金
罰鍰提高標準條例第2條，判決如主文。
本案經檢察官乙○○到庭執行職務。
中    華    民    國    95    年    12    月    15    日
                        臺灣臺中地方法院刑事第十三庭
                            審判長  法  官  陳慧珊
                                    法  官  黃裕仁
                                    法  官  李秋娟
上為正本係照原本作成
如不服本判決，應於送達後十日內向本院提出上訴狀（須附繕本
），上訴於臺灣高等法院臺中分院。
                                    書記官  吳慕先
中    華    民    國    95    年    12    月    15    日
附錄論罪科刑法條
中華民國刑法第277條第1項（普通傷害罪）
傷害人之身體或健康者，處三年以下有期徒刑、拘役或一千元以
下罰金。


司法院資訊處製作；財團法人民間司法改革基金會備份。
